【裁判字號】    90,台抗,21
【裁判日期】    900118
【裁判案由】    拆屋還地
【裁判全文】
最高法院民事裁定                                    九十年度台抗字第二一號
    抗  告  人  甲○○
右抗告人因與相對人乙○○間請求拆屋還地事件，對於中華民國八十九年十一月十五
日台灣高等法院裁定（八十七年度上字第七○二號），提起抗告，本院裁定如左：
    主  文
原裁定廢棄。
    理  由
按訴訟標的之價額，由法院核定。核定訴訟標的之價額，以起訴時之交易價額為準，
無交易價額者，以原告就訴訟標的所有之利益為準。民事訴訟費用法第四條定有明文
。本件相對人主張抗告人無權占有其所有坐落台北市○○區○○段四小段一一七地號
土地上門牌台北市○○街三二號（下稱系爭建物）如第一審判決附圖甲（面積二十平
方公尺）、乙（面積七平方公尺）、丙（面積五十九平方公尺）、丁（面積二平方公
尺）部分房屋，本於所有權請求抗告人拆除系爭建物甲、乙、丙、丁部分並交還土地
，原法院判決抗告人應自系爭建物甲、乙、丙、丁部分遷出，抗告人不服提起第三審
上訴。原法院以：經函命抗告人將甲、乙、丙、丁建物送鑑定，以核定上訴所得受之
利益，據抗告人陳稱：系爭建物甲、乙部分，相對人已雇工拆除而不存在，丙、丁部
分亦遭其嚴重毀損，不堪使用，無從鑑定等語，又依抗告人之主張及陳報之照片十張
觀之，剩餘之建物已破爛、陳舊、零散，客觀上之價額顯然低於新台幣（下同）一百
萬元。故抗告人所得受之利益未逾一百萬元，依民事訴訟法第四百六十六條第三項規
定，自在不得上訴第三審之列，因而駁回抗告人之上訴。惟查相對人起訴請求拆除系
爭建物甲、乙、丙、丁部分並交還土地，原法院本於職權核定訴訟標的之價額為新台
幣（下同）一千一百五十四萬五千六百元（見原審卷第二一三頁），此訴訟標的之價
額是否以系爭建物甲、乙、丙、丁價額連同土地價額之總和作為核定之標準？果爾，
抗告人上訴部分，僅為遷讓房屋而不及於土地，若以一千一百五十四萬五千六百元扣
除土地之價額，似非不難查明系爭建物甲、乙、丙、丁部分之價額為若干，而得認抗
告人上訴所得受之利益額。乃原法院慮未及此，對此未調查審認，遽以抗告人主張系
爭建物無從鑑定及其現狀破爛不堪，逕認系爭建物甲、乙、丙、丁部分之價額顯然低
於一百萬元，不得上訴第三審，而以裁定駁回抗告人之上訴，自有未洽。況原法院於
抗告人提起第三審上訴後，曾調查抗告人上訴所得受之利益為若干？據抗告人陳稱上
訴所得受之利益為一百一十五萬元，相對人對此亦無爭執，原法院並依此價額計算命
抗告人繳納第三審裁判費，有調查筆錄可稽（見原審卷第一八○頁），且抗告人亦繳
交在案，若此核定之價額無誤，顯已逾一百萬元，乃原法院復認抗告人上訴所得受之
利益未逾一百萬元，不無違誤。再查，本件訴訟，原法院係於八十八年一月十八日判
決，應適用八十八年二月三日修正前民事訴訟法第四百六十六條第二項規定及司法院
令，未逾四十五萬元者，始不得上訴第三審。原法院竟以一百萬元作為上訴第三審之
標準，亦有適用法規不當之違法。抗告論旨，指摘原裁定不當，聲明廢棄，非無理由
。
據上論結，本件抗告為有理由，依民事訴訟法第四百九十二條第二項，裁定如主文。
中      華      民      國     九十     年      一      月     十八     日
                              最高法院民事第五庭
                                  審判長法官  蕭  亨  國
                                        法官  許  朝  雄
                                        法官  陳  淑  敏
                                        法官  葉  勝  利
                                        法官  高  孟  焄
      右正本證明與原本無異
                                              書  記  官
中      華      民      國     九十     年      二      月      九      日


司法院資訊處製作；財團法人民間司法改革基金會備份。
